臺灣臺中地方法院刑事判決
111年度訴字第1071號
公  訴  人  臺灣臺中地方檢察署檢察官
被      告  呂紹鋒


上列被告因詐欺案件，經檢察官提起公訴（110年度偵字第31851
、34052、36103號），被告於本院準備程序中，就被訴犯罪事實
為有罪之陳述，本院合議庭裁定由受命法官獨任進行簡式審判程
序，判決如下：
    主    文
呂紹鋒共同犯詐欺取財罪，共參罪，各處有期徒刑參月，如易科
罰金，均以新臺幣壹仟元折算壹日。應執行有期徒刑陸月，如易
科罰金，以新臺幣壹仟元折算壹日。
未扣案之iphone11手機壹支（含門號0000000000號SIM卡1枚）及
未扣案之犯罪所得新臺幣共玖佰元，均沒收，於全部或一部不能
沒收或不宜執行沒收時，追徵其價額。
    事    實
一、呂紹鋒於民國110年7月25日，以其所有iphone11手機（含門
    號0000000000號SIM卡1枚）內建通訊軟體LINE，與LINE暱稱
    「Vintage」之人聯繫後，再請呂紹鋒加入LINE暱稱「張家
    瑞」（但無證據證明暱稱「Vintage」與暱稱「張家瑞」係
    不同之人，故下稱甲男）為好友名單，呂紹鋒即以上開手機
    將暱稱「張家瑞」之甲男加入其LINE好友名單，藉此作為其
    等提領詐欺包裹之聯絡方式，並約定其提領每件包裹可獲取
    新臺幣（下同）300元之報酬。詎呂紹鋒與甲男共同意圖為
    自己不法之所有，基於詐欺取財之犯意聯絡，待如附表所示
    之陳怡馨等人受騙而依指示於如附表「寄出時間地點」欄所
    示之時、地，將陳怡馨等人所有裝有如附表所示帳戶金融卡
    之包裹，以店到店方式，寄至如附表「領取地點」欄所示之
    統一超商後，旋即甲男即以上開LINE聯絡呂紹鋒，指示呂紹
    鋒前往上開超商領取詐欺包裹，呂紹鋒遂依甲男之指示，隨
    於如附表「領取時間地點」欄所示之時、地，佯裝收件人名
    義領取上揭包裹後，再依甲男指示將如附表編號1、2所示包
    裹，均持至臺中市○○○道○○○號八國站送至新北市三重區，及
    將如附表編號3所示之包裹，持至臺中市西屯區朝富路睿麟
    停車場內之置物櫃藏放，其即依約定獲得每件報酬300元，
    共取得900元。嗣因彭玟淇、謝孟婷、陳怡馨發覺遭騙，即
    刻報警處理，經員警循線調查後，方查獲上情。
二、案經彭玟淇、謝孟婷、陳怡馨分別訴請臺中市政府警察局豐
    原分局、烏日分局、第一分局報告臺灣臺中地方檢察署檢察
    官偵查起訴。
    理    由
一、程序方面：
    本件被告呂紹鋒（下稱被告）所犯為死刑、無期徒刑、最輕
    本刑為三年以上有期徒刑以外之罪，且非高等法院管轄第一
    審之詐欺案件，經本院合議庭裁定由受命法官行準備程序時
    ，被告就被訴事實均為有罪之陳述後，復經本院合議庭裁定
    由受命法官獨任行簡式審判程序，是其證據之調查，自不受
    刑事訴訟法第159條第1項、第161條之2、第161條之3、第16
    3條之1及第164條至第170條規定之限制，合先敘明。
二、本院之判斷：
  ㈠被告對於如附表所示各次之時、地，與暱稱「張家瑞」之甲
    男共同為如附表所示之各次詐欺犯行，業據被告於警、偵訊
    供述其聽從甲男指示，各於如附表所示時、地，提領如附表
    所示包裹之情，及於本院審理時均自白上開詐欺犯行（見偵
    31851卷第21-29、145-147頁；偵34052卷第23-31頁；偵361
    03卷第35-41頁；本院卷第38-40、50-52頁），並有證人即
    告訴人彭玟淇（偵31851卷第31-33頁）、謝孟婷（核交3128
    卷第17-21頁）、陳怡馨（偵36103卷第59-64頁）各於警詢
    中指述伊等遭詐騙後，各於如附表所示之時、地及方式，將
    裝有如附表所示帳戶提款卡之包裹，寄至如附表所示之地點
    等情，復有中國信託銀行110 年11月29日中信銀字第110224
    839320602號函暨附陳怡馨之客戶基本資料、存款交易明細
    、自動化交易LOG 資料-財金交易（核交3425卷第19-25頁）
    ，及職務報告、彭玟淇報案資料：陳報單、受理各類案件紀
    錄表、內政部警政署反詐騙諮詢專線紀錄表、受理案件證明
    單、交貨便取貨明細、被告於7-11領取包裹影像翻拍照片、
    暱稱「VINTAGE」及暱稱「張家瑞」之LINE對話紀錄（偵318
    51卷第19、37-43、57、101-107、119-129頁），以及職務
    報告書、被告領取謝孟婷包裹之監視器畫面翻拍照片、手機
    畫面翻拍照片、監視器畫面翻拍照片（偵34052卷第21-22、
    45-47頁）、陳怡馨報案資料：受理各類案件紀錄表、受理
    案件證明單、內政部警政署反詐騙諮詢專線紀錄表、職務報
    告、臉書及LINE對話翻拍照片、被告領取陳怡馨包裹之監視
    器畫面翻拍照片、7-11貨態查詢系統、統一超商函覆資料（
    偵36103卷第29-34、65-111頁）等件存卷可稽。執上，是認
    被告前揭自白核與事實相符，而得為證據。
  ㈡本件事證已經明確，被告所為如附表所示各次詐欺之犯行，
    均洵堪認定，應依法論科。
三、論罪科刑：
　㈠核被告前揭所為，均係犯刑法第339條第1項詐欺取財罪。又
    檢察官起訴認為被告所為係犯刑法第339條之4第1項第2款之
    三人以上共同犯詐欺取財罪嫌，惟稽諸被告於本院審理中供
    述：伊與LINE暱稱「Vintage」聯絡工作內容，LINE暱稱「V
    intage」之人把LINE暱稱「張家瑞」給伊加入，伊不確定LI
    NE暱稱「張家瑞」或「Vintage」是否同一人，伊領完包裹
    後，其中彭玟琪的包裹送到臺中市西屯區朝富路停車場之置
    物櫃內，再拍照傳給暱稱「張家瑞」，其他部分，暱稱「張
    家瑞」指示其以不同姓名寄出但均寄到同一地址，沒辦法確
    認收件人是否同一人等語（見本院卷第38-40、50-52頁），
    由上，本件暱稱「張家瑞」、「Vintage」及包裹收件人，
    被告均無從知悉是否為不同之人，且徵之被告提領上揭包裹
    過程及交付包裹方式，被告均與甲男聯絡，未有第三人加入
    之事證；況且，本院遍查本件全部卷證，亦查無具體相關證
    據可資佐證LINE暱稱「張家瑞」與「Vintage」係不同詐欺
    成員，或者被告所稱在包裹所寫收件人是否真有其人，而與
    甲男是否亦屬不同之人，依現存證據為斷，俱無從證明之，
    基於罪證有疑，應為被告有利認定之原則，故本件尚難遽認
    暱稱「張家瑞」、「Vintage」及包裹所寫收件人，各為不
    同之人；況且，亦無相關事證可資證明被告主觀上知悉甲男
    究以何種方法或手段、條件實行本件詐欺行為，而詐得陳怡
    馨等人所有上開財物，是以，要難逕認被告主觀上知悉本件
    詐欺共犯人數達3人以上，惟基本社會事實同一，本院得逕
    予變更起訴法條為刑法第339條第1項詐欺取財罪，併為審理
    裁判，且本院於審理中亦當庭告知被告有上開法條適用，並
    命其一併辯論，程序上，足以保障被告訴訟上之權利，附此
    說明。
　㈡被告以自己犯罪意思，參與本案如附表所示各次詐欺犯行，
    與甲男之成年人，各自分工及相互利用，互有犯意聯絡及行
    為分擔，均應論以共同正犯。
　㈢被告所犯如附表所示各次詐欺犯行，犯意各別及行為互殊，
    侵害不同被害人法益，應予分論併罰。
　㈣爰應以行為人之責任為基礎，審酌被告貪圖不法利益，明知
    包裹收件人並非其本人或「張家瑞」之人，竟參與暱稱「張
    家瑞」之甲男詐欺財物之領取工作，所為殊為不當，應予責
    難；又衡以被告犯罪之動機、目的、手段、品行，及被害人
    損害財物情形，暨考量被告自述其教育智識程度、家庭經濟
    生活狀況（見本院卷第52頁），及其犯後坦承犯行之態度，
    但尚未與被害人陳怡馨等人和解、賠償損害等一切情狀，分
    別量處如主文所示之刑，並諭知如易科罰金之折算標準。又
    本院斟酌附表所示各罪之犯罪類型相同、侵害法益同質高及
    侵害法益之時間密接程度，並衡酌罪責相當性與比例原則等
    情，定如主文所示應執行之刑，並諭知如易科罰金之折算標
    準。
四、沒收部分：
　㈠被告以其所有iphone11手機壹支（含門號0000000000號SIM卡
    1枚），將LINE暱稱「張家瑞」之甲男加入其好友名單，作
    為本件提領詐欺包裹之犯罪聯絡之工具，此據被告坦承明確
    （見本院卷第39-40頁），是以，上開手機（含門號SIM卡1
    枚）為被告所有供本案詐欺犯罪所用之物，惟未扣案，應依
    刑法第38條第2項前段規定，宣告沒收，於全部或一部不能
    沒收或不宜執行沒收時，依同法條第4項規定，追徵其價額
    。
　㈡被告提領如附表所示之包裹，各次均獲得報酬300元，合計共
    900元等情，此據被告坦承在卷（見本院卷第40頁），但未
    扣案，亦未賠償如附表所示之被害人陳怡馨等人，依刑法第
    38條之1第1項前段規定，均宣告沒收，於全部或一部不能沒
    收或不宜執行沒收時，依同法條第3項規定，追徵其價額。
　㈢至於被告領得如附表所示之被害人陳怡馨等人所有財物後，
    均依甲男之指示放置在置物櫃或轉寄所指定之人，均非在被
    告實際掌控中，亦不具監督或事實上處分權，本院自不予宣
    告沒收。
據上論斷，依刑事訴訟法第273條之1第1項、第300條、第299條
第1項前段，刑法第28條、第339條第1項、第41條第1項前段、第
51條第5款、第38條第2項前段、第4項、第38條之1第1項前段、
第3項，刑法施行法第1條之1第1項，判決如主文。　　
本案經檢察官鄭仙杏提起公訴，檢察官黃芝瑋到庭執行職務。　
中　　華　　民　　國　　111　年　　7  　月　　14  　　日
                  刑事第一庭    法　官　張德寬
以上正本證明與原本無異。
如不服本判決應於收受送達後20日內向本院提出上訴書狀，並應
敘述具體理由；其未敘述上訴之理由者，應於上訴期間屆滿後20
日內向本院補提理由書（均須按他造當事人之人數附繕本）「切
勿逕送上級法院」。
告訴人或被害人如不服判決，應備理由具狀向檢察官請求上訴，
上訴期間之計算，以檢察官收受判決正本之日起算。
                                書記官　黃麗靜
中　　華　　民　　國　　111 　年　　7 　　月　　15　　日
附錄本案論罪科刑法條全文：
中華民國刑法第339條
意圖為自己或第三人不法之所有，以詐術使人將本人或第三人之
物交付者，處5年以下有期徒刑、拘役或科或併科50萬元以下罰
金。
以前項方法得財產上不法之利益或使第三人得之者，亦同。
前二項之未遂犯罰之。
附表：
附表
編號 告訴人 詐欺行為 寄出時、地 取簿手 領取時、地 1 陳怡馨 不詳姓名年籍之成年人於110年7月28日某時，先在臉書上張貼代工之徵職訊息，告訴人於110年7月底以與LINE暱稱「郁筑愛寶貝~」聯絡，該集團成員向告訴人誆稱：購買代工之材料須提供提款卡云云，致陳怡馨陷於錯誤而寄出其所有之中國信託商業銀行帳號000-000000000000號帳戶之提款卡。 110年7月28日14時（誤植13時，應予更正）18分，在桃園市○○區○○○路00號統一超商來來門市。 呂紹鋒 110年7月30日13時18分，在臺中市○○區○○街000號之統一超商新文化門市。 2 謝孟婷 不詳姓名年籍之成年人於110年7月28日某時，以臉書向謝孟婷誆稱：提供金融卡就可獲得手工材料及政府補助金5000元云云，致謝孟婷陷於錯誤而寄出其所有之郵局000-000000000000000號帳戶、中國信託商業銀行帳號000-0000000000000000號帳戶及臺灣中小企業銀行000-0000000000000000號帳戶之提款卡。 110年7月28日22時56分，在苗栗縣公館鄉統一超商沿山道門市。 呂紹鋒 110年7月30日14時26分，臺中市○○區○○路0段00號之統一超商巨龍門市。  3 彭玟淇 不詳姓名年籍之成年人於110年8月2日某時，以臉書向彭玟淇誆稱：提供金融卡就可獲得手工材料云云，致彭玟淇陷於錯誤而寄出其母武氏錦茸交付其使用之彰化商業銀行000-00000000000000號帳戶之提款卡。 110年8月2日17時37分（誤植3時24分，應予更正），在新北市汐止區福德一路之統一超建陽門市 呂紹鋒 110年8月4日16時15分，在臺中市○○區○○路0段000○000號之統一超商豐后門市